【裁判字號】    98,交聲,396
【裁判日期】    980323
【裁判案由】    聲明異議
【裁判全文】
臺灣高雄地方法院交通事件裁定    98年度交聲字第396號
原處分機關  交通部公路總局高雄區監理所
被      告  甲○○
上列異議人即受處分人因違反道路交通管理處罰條例案件，對於
交通部公路總局高雄區監理所於民國98年2 月9 日所為之裁決處
分（原處分案號：高監營裁字第裁80-N00000000號）聲明異議，
本院裁定如下：
    主  文
異議駁回。
    理  由
一、按機器腳踏車駕駛人，不在規定車道行駛者，處新臺幣（下
    同）600元以上1,800元以下罰鍰，並計違規點數1 點。道路
    交通管理處罰條例第45條第13款、第63條第1 項第1 款分別
    定有明文。
二、原處分意旨略以：本件異議人即受處分人甲○○，駕駛其所
    有之車牌號碼KVY-110 號重型機車，行經高雄縣仁武鄉○○
    路與中正路口，因行駛於汽車道上，經高雄縣政府警察局仁
    武分局員警予以攔停，並當場掣單舉發。原處分機關即交通
    部公路總局高雄區○○○○道路交通管理處罰條例第45條第
    13 款 、第63條第1 項第1 款、違反道路交通管理事件統一
    裁罰基準及處理細則第43、44、67條及違反道路交通事件統
    一裁罰基準表為由，於民國98年2 月9 日裁處受處分人罰鍰
    600 元整，並計違規點數1 點。有高雄縣政府警察局舉發違
    反道路交通管理事件通知單 (高警交字第N00000000 號)、
    交通部公路總局高雄區○○○○○道路交通管理事件裁決書
    (高監營裁字第裁80-N00000000號)各1紙在卷可稽。
三、聲明異議意旨略以：警察未具證據證明舉發違規之事項（未
    錄影存證），故不服舉發云云。
四、經查：
（一）受處分人於民國98年2 月9 日收受裁決書後，於同日向原
      處分機關聲明異議，有送達證書影本1 紙及交通部公路總
      局高雄區監理所收文章在卷可查，足認其聲明異議於接到
      裁決書之翌日起20日內提出，程序上應屬適法，合先敘明
      。
（二）按機器腳踏車行駛之車道，應依標誌或標線之規定行駛，
      ，道路交通安全規則第99條第1 項定有明文，機器腳踏車
      於有劃分汽車道、機車道之道路，即應依標誌行駛於機車
      道上。本件異議人於上開時、地，騎乘機器腳踏車行駛於
      汽車道上，遭警攔停並掣單舉發違規一事，其雖辯稱並無
      證據證明其違規事實，然參以其向原處分機關陳情之陳述
      單中，自陳其違規經過如下：「由仁武經鳳仁路往楠梓方
      向，因道路原無機車道，在轉入有分隔島之機車道時，因
      燈光昏暗，道路標示不明顯，導致多名機車騎士誤駛入快
      車道，在下路口被警察攔下開單。」等語，有交通違規陳
      述單及查詢單1 紙在卷可稽，是其既自承因過失誤駛入快
      車道，是員警依法攔停取締，即屬有據。
（三）又交通勤務警察或依法令執行交通稽查任務人員，開單舉
      發違反道路交通管理處罰條例所列之違規事實，經公路主
      管機關或警察機關所為之裁決處罰，本質上為行政處分，
      係公務員基於職務上權力，依法就特定之具體事件所為，
      並具有公法上效果之單方行政行為，若謂公務員之一切行
      政行為，均需預留充分之證據，以證明其所認定之事實為
      真，則國家行政勢必受到相當程度之阻礙，而且相關行政
      目的亦難以順利達成，故刑事訴訟法中就犯罪證據有關之
      規定，與屬於行政秩序罰之交通違規裁罰本旨不相符合之
      部分，自不在得以準用之列，此觀諸行政訴訟法第136 條
      規定行政訴訟程序準用民事訴訟法第277 條舉證責任分配
      原則之立法意旨可明。據此，本件異議人前已自承有騎乘
      機器腳踏車駛入快車道之事實，其並未就執勤警員之舉發
      有誤，提出明確事證以供調查，且核無任何其他相關證據
      ，足資證明執勤警員確有捏造事實違法取締之情事，是異
      議人上開違規事實，洵堪認定。從而，受處分人辯稱未有
      錄影存證之證據，請求撤銷原處分云云，要無可採。
五、綜上，原處分機關依道路交通管理處罰條例第45條第13款、
    第63條第1 項第1 款規定，裁處受處分人罰鍰600 元，並記
    違規點數1 點，核無不當。受處分人猶執前詞，指摘原處分
    不當，為無理由，應予駁回。
據上論斷，應依道路交通案件處理辦法第19條，裁定如主文。
中    華    民    國    98    年    3     月    23    日
                  交通法庭    法  官  張琬如
以上正本證明與原本無異。
如不服本裁定，應於收受送達後5 日內向本院提出抗告狀。
中    華    民    國    98    年    3     月    23    日
                              書記官  劉甄庭


司法院資訊處製作；財團法人民間司法改革基金會備份。
